【裁判字號】    92,台上,3130
【裁判日期】    920612
【裁判案由】    強盜等罪
【裁判全文】
最高法院刑事判決                              九十二年度台上字第三一三０號
    上  訴  人  乙○○
                        （另案在台灣高雄第二監獄執行中）
                甲○○
                        （另案在台灣屏東監獄竹田分監執行中）
右上訴人等因強盜等罪案件，不服台灣高等法院高雄分院中華民國九十二年一月三十
日第二審判決（九十一年度上訴字第六四四號，起訴案號：台灣屏東地方法院檢察署
八十九年度偵字第四０一三、四六七０號），提起上訴，本院判決如左：
    主  文
上訴駁回。
    理  由
一關於乙○○、甲○○強盜部分
按刑事訴訟法第三百七十七條規定，上訴於第三審法院，非以判決違背法令為理由，
不得為之。是提起第三審上訴，應以原判決違背法令為理由，係屬法定要件。如果上
訴理由狀並未依據卷內訴訟資料，具體指摘原判決不適用何種法則或如何適用不當，
或所指摘原判決違法情事，顯與法律規定得為第三審上訴理由之違法情形，不相適合
時，均應認其上訴為違背法律上之程式，予以駁回。本件乙○○上訴意旨略稱：原判
決論定伊強盜被害人陳盈志財物部分，事實欄認定伊示意身上攜有槍枝，理由欄則稱
伊並無攜帶槍械兇器，事實與理由顯有矛盾，且原判決對於伊如何以機車攔截施以強
暴之方式，致使陳盈志不能抗拒，理由欄亦漏未明，關於原判決認定伊及甲○○以
機車攔截之強暴方式強盜被害人林秋梅部分，對於以機車攔截如何造成林秋梅不能抗
拒之結果，原判決亦未詳予說明，此均有理由不備之違誤。又原判決論定伊強盜被害
人蔡秋媛財物部分，事實欄認定伊手上持有不詳物品揮舞，理由欄則稱尚難證明伊手
中有持番刀或其他刀械搶劫蔡女財物，事實與理由不無矛盾，又依被害人陳盈志、林
秋梅、蔡秋媛之供述，足認渠等交付財物，係尚未喪失自由意志或係出於畏懼，均尚
未達不能抗拒之程度，原判決論處伊強盜罪，有不適用法則或適用不當之違法等語。
甲○○上訴意旨略稱：原判決認定伊與乙○○強盜林秋梅財物部分，伊承認當時確有
在場，然並未出聲向被害人恐嚇，而乙○○亦未持任何兇器，被害人出庭亦聲稱甲○
○及乙○○未持任何兇器，因天色昏暗，其受到驚嚇，則其如何能確認伊等攜帶報紙
包著兇器，原判決論處伊之刑責，較伊所犯之過錯應負擔之刑責重出甚多等語。
惟查原判決認定上訴人乙○○、甲○○二人（下稱上訴人二人）事實欄所載之強盜犯
行，因而撤銷第一審關於論處乙○○強盜及恐嚇取財及論處甲○○恐嚇取財部分之判
決，改判論處乙○○連續加重強盜累犯，論處甲○○共同強盜罪責，係依憑被害人陳
盈志、林秋梅、蔡秋媛於警訊及法院審理中之指證，佐以乙○○於警訊時亦供稱有攔
下上開被害人取走被害人所有如原判決事實欄所示財物等情之供述，為其論罪之基礎
。並明：依被害人陳盈志於警訊時證稱：伊遭乙○○強盜時，歹徒攔下伊，以左手
在左腰際示意，並露出像真槍之槍枝給伊看等語，及於原審證稱：乙○○騎機車從後
面過來攔下伊，從腰帶那邊拿了一支類似槍的東西……等語，足認乙○○強盜陳盈志
財物時有持不詳器物，該不詳器物則難認為係槍械兇器。(二)依被害人林秋梅於警訊及
於一審證稱：有二名歹徒騎機車攔下伊，其中一名開口說把錢拿出來，手錶、項鍊亦
拿來，伊看見歹徒機車踏板上有類似開山刀之刀械，即有放著用東西包著像類似開山
刀的東西，伊不敢反抗等語，以及被害人蔡秋媛於警訊及於一審證稱：歹徒騎機車從
後面擋住伊，拿起用報紙包的東西，即看起來像刀子的東西比劃，我先拿錢給他，再
拿戒指給他，後來他拿機車剪剪斷伊之手環取走手環，因伊兒子在場，伊無法反抗等
語，足認上訴人二人有致使不能抗拒強盜林秋梅之犯行，乙○○亦有先拿不詳物品（
尚難證明該物品係刀械兇器）揮舞，再以剪刀兇器致使不能抗拒強盜蔡秋媛財物之犯
行，乙○○否認強盜陳盈志、蔡秋媛財物等語以及甲○○僅承認在場，否認參與強盜
林秋梅財物等語，均非可採等理由綦詳。核難遽指原判決有理由不備、理由矛盾或不
適用法則等違誤。又按原判決論處甲○○強盜罪刑並無逾越法定刑範圍，自亦難空言
指摘為有逾越其罪責範圍之違誤。其餘上訴意旨徒憑己見就原審採證認事職權之行使
及原判決已論斷說明事項重複為事實之爭辯，亦非適法之第三審上訴理由。上訴意旨
指摘各項均核與法律規定得為第三審上訴理由之違法情形，不相適合，依前揭說明，
上訴人二人就原判決關於強盜部分所為上訴違背法律上之程式，均應予駁回。
二關於乙○○竊盜部分
按刑事訴訟法第三百七十六條所列各罪之案件，經第二審判決者，不得上訴於第三審
法院，法有明文。本件關於上訴人乙○○竊盜部分，原審係依刑法第三百二十條第一
項論處罪刑，核屬刑事訴訟法第三百七十六條第二款之案件。依首開說明，既經第二
審判決，自不得上訴於第三審法院，上訴人乙○○竟復提起上訴，顯為法所不許。應
併予駁回。
據上論結，應依刑事訴訟法第三百九十五條前段，判決如主文。
中      華      民      國    九十二    年      六      月     十二     日
                              最高法院刑事第十一庭
                                  審判長法官  呂  潮  澤
                                        法官  白  文  漳
                                        法官  陳  世  雄
                                        法官  孫  增  同
                                        法官  林  開  任
      右正本證明與原本無異
                                              書  記  官
中      華      民      國    九十二    年      六      月     十七     日
                                                                      Ｑ


司法院資訊處製作；財團法人民間司法改革基金會備份。
